臺灣苗栗地方法院刑事判決　　　　　 　96年度交簡上字第5號
上　訴　人　甲○○
即　被　告
上列上訴人因公共危險案件，不服本院苗栗簡易庭96年度苗交簡
字第67號中華民國96年2 月12日第一審簡易判決（聲請案號：臺
灣苗栗地方法院檢察署96年度偵字第149 號），提起上訴，本院
管轄之第二審合議庭判決如下：
    主  文
上訴駁回。
    理  由
一、本案經本院審理結果，認第一審簡易判決認事用法及量刑均
    無不當，應予維持，並引用簡易判決書記載之事實、證據及
    理由（如附件）。
二、上訴意旨略以：上訴人雖有飲酒，然並不影響上訴人能安全
    駕駛之能力，是以原審判決所言酒後駕駛所發生之客觀情況
    於被告身上並無發現。又原審量刑太重，本件繳不起罰金，
    希望判輕一點，因現在經濟沒辦法負擔，只得進去關等語。
    經查：
（一）被告迭於警詢、檢察官偵查、本院準備程序及審理中自承
      ：伊於95年11月28日下午17時30分許，在大甲鎮與朋友飲
      用稀釋高梁酒3 杯（紙杯150C.C.） 後，於同日晚間19時
      10分許，駕駛車牌259-HE號營業用大貨車開車等語，則被
      告於警察臨檢酒測之前，確實於酒後駕車之事實，應甚明
      確，而堪認定。按刑法第185 條之3 所謂「不能安全駕駛
      」，係抽象危險犯，並不以發生具體危險為必要。而依醫
      學實驗證明所得經驗法則，對於吐氣酒精濃度達每公升
      0.25毫克（ＭＧ／Ｌ）以上時，將使駕駛人產生複雜之技
      巧障礙、駕駛能力變壞之行為表現，肇事比率比一般未飲
      酒時高出2 倍，而吐氣酒精濃度達每公升0.5 毫克以上時
      ，將使駕駛人產生平衡感與判斷力障礙升高，肇事比率比
      一般未飲酒時高出10倍，甚而如吐氣酒精濃度達每公升
      0.75毫克時，駕駛人將產生明顯酒醉、步履蹣跚之行為狀
      態，其肇事比率比一般高25倍，達吐氣酒精濃度達每公升
      1 毫克時，將造成中度中毒，有步態不穩、噁心、嘔吐、
      精神混惑不清狀態（參見蔡志中著，對飲酒不能安全駕駛
      之執法研究，司法院第四十六期業務研究會講義）。次按
      汽車駕駛人飲酒後其吐氣所含酒精成分超過每公升0.25毫
      克以上者，即不得駕車，道路交通安全規則第114 條第2
      款定有明文；又參考外國之認定標準，對於酒精濃度呼氣
      已達每公升0.55毫克，肇事率為一般正常人之10倍，認為
      已達「不能安全駕駛」之標準，有法務部88年5 月18日法
      88檢字第1669號函可考。復按就醫學文獻所知，酒精對人
      體造成之影響，於呼氣時酒精濃度達每公升0.25毫克（約
      合體內血液中酒精濃度50ＭＧ/ ＤＬ或0.05％）即會輕度
      中毒，造成輕度協調功能降低；呼氣酒精濃度達每公升
      0.4 毫克時，即有感覺障礙；呼氣酒精濃度達每公升0.5
      毫克時（約合體內血液中酒精濃度100 ＭＧ/ ＤＬ或0.1
      ％）屬輕到中度中毒症狀，出現反應較慢、感覺減低、影
      響駕駛之狀況；此有行政院國軍退除役官兵輔導委員會臺
      北榮民總醫院88年8 月5 日（88）北總內字第26768 號函
      文可據。本件被告於警方酒測之際，其呼氣之酒精濃度既
      已高達0.81 mg/L ，且依96年5 月29日審判筆錄，被告自
      承：「我之前是喝酒被抓到，這次我當時是為了喝酒怕被
      臨檢，我才會走鄉○○路，我怎麼知道車道後來會變小，
      我怎麼知道車子會卡在那邊。」等語，可知被告乃因飲酒
      而失卻正常判斷路況能力，否則當不致駛入小徑仍執意前
      行，乃至擦撞民宅圍牆。是其酒精成分顯已影響其駕駛行
      為，造成不能安全駕駛之結果，應堪認定。是被告上訴意
      旨所辯酒後可以安全駕駛等情尚難採信。
（二）按刑事審判旨在實現刑罰權之分配的正義，故法院對有罪
      之被告科刑，應符合罪刑相當之原則，使罰當其罪，此所
      以刑法第57條明定科刑時應審酌一切情狀，尤應注意該條
      所列10款事項以為科刑輕重之標準。又量刑之輕重，係屬
      事實審法院得依職權自由裁量之事項，苟已斟酌刑法第57
      條各款所列情狀，而未逾越法定刑度，即不得遽指為違法
      。次按「服用毒品、麻醉藥品、酒類或其他相類之物，不
      能安全駕駛動力交通工具而駕駛者，處1 年以下有期徒刑
      、拘役或30,000元以下罰金」，刑法第185 條之3 定有明
      文。本件原判決之量刑理由略如：「審酌被告已有1 次酒
      後駕車經法院判處有期徒刑5 月之紀錄，有臺灣高等法院
      被告前案紀錄表在卷可稽，仍未能記取教訓，再犯本罪，
      顯見其自制力甚低，及為警查獲時之酒精濃度值、駕駛動
      力交通工具為營業用大貨車、酒後行駛之時間及路段、衝
      撞路旁圍牆產生實害、犯後表現悔意等一切情狀」等語，
      顯已就上訴意旨指摘事項，均已於事實欄明白認定，並於
      理由欄詳加論斷，從而於法定刑範圍內，量處有期徒刑 5
      月，並諭知易科罰金之計算標準。依形式上觀察，並未逾
      越法律規定之範圍，或有濫用其權限之情形，其量刑亦堪
      稱妥適。上訴意旨所指量刑過重，逕予指摘原判決不當，
      容有誤會，應予駁回。
（三）末按刑法第185 條之3 規定服用酒類不能安全駕駛動力交
      通工具而駕駛之犯罪，屬抽象危險犯，凡因服用酒類達不
      能安全駕駛之狀態且在此狀態下仍為駕駛之實行行為，即
      成立犯罪; 因其非具體危險犯或者實害犯，故不以駕駛後
      產生交通往來上之公共危險或發生他人實際受有損害為必
      要。是故法院認定被告有無成立刑法第185 條之3 犯罪，
      乃以被告有無服用酒類或其他相類似之物、服用後是否駕
      駛動力交通工具、以及在駕駛時有無處於不能安全駕駛之
      狀態等為前提。不以聲請人是否對一般社會大眾造成生命
      身體實害為斷，而只需具有飲酒過量以致不能安全駕駛，
      「具有危害他人之可能性」即已成罪。是聲請人對法律規
      定或容有誤會，併此敘明。
三、適用之法律：
    刑事訴訟法第455 條之1 第1 項、第3 項、第373 條、第36
    8 條。
本案經檢察官李基彰到庭執行職務。
中　　華　　民　　國　　96　　年　　6 　　月　　12　　日
                  刑事第二庭審判長法　官　楊清益
　                                法　官　吳炳桂
      　　　                      法　官　林靜雯
以上正本證明與原本無異。
本件不得上訴。
                                  書記官　劉千瑄
中　　華　　民　　國　　96　　年　　6 　　月　　12　　日
附錄：本判決論罪科刑法條全文
中華民國刑法第185 條之3
服用毒品、麻醉藥品、酒類或其他相類之物，不能安全駕駛動力
交通工具而駕駛者，處1 年以下有期徒刑、拘役或3 萬元以下罰
金。
